【裁判字號】    97,訴,1403
【裁判日期】    970612
【裁判案由】    違反毒品危害防制條例
【裁判全文】
臺灣彰化地方法院刑事判決              97年度訴字第1403號
公  訴  人  臺灣彰化地方法院檢察署檢察官
被      告  甲○○
                    現另案在臺灣彰化監獄執行中
上列被告因違反毒品危害防制條例案件，經檢察官提起公訴（九
十七年度毒偵字第一○五六、一四四九號），本院依簡式審判程
序判決如下：
    主  文
甲○○施用第一級毒品，累犯，處有期徒刑壹年；又施用第二級
毒品，累犯，處有期徒刑陸月，扣案之甲基安非他命壹包（毛重
零點公克）沒收銷燬之。應執行有期徒刑壹年伍月，扣案之甲
基安非他命壹包（毛重零點公克）沒收銷燬之。
    事  實
一、甲○○前因自民國九十二年七月某日起至九十三年七月十七
    日止，以及自九十三年六月十五日起至同年七月十九日止，
    分別施用第一級毒品、第二級毒品之案件，經本院以九十三
    年度訴字第一二八○號分別判處有期徒刑八月、七月，應執
    行有期徒刑一年二月確定，因違反槍砲彈藥刀械管制條例案
    件，經本院以九十三年度彰簡字第六二四號判處有期徒刑三
    月確定，因竊盜案件，經本院以九十五年度易字第四二一號
    判處有期徒刑八月確定，上開三案再經本院以九十六年度聲
    字第三九一號裁定合併定其應執行刑為有期徒刑一年十一月
    確定，嗣經送監執行，於九十六年七月七日因縮刑期滿而執
    行完畢。復因施用第一級毒品、第二級毒品案件，經本院以
    九十六年度訴字第二○四三號分別判處有期徒刑七月、七月
    ，應執行刑有期徒刑十月確定，並於九十七年五月六日送監
    執行，現仍在臺灣彰化監獄執行中。另因施用毒品案件，經
    本院以八十八年度毒聲字第二○二九號裁定送觀察、勒戒後
    ，認有繼續施用毒品之傾向，再經本院以八十八年度毒聲字
    第二五二一號裁定送強制戒治，嗣經戒治所評定合格，認無
    繼續戒治之必要，由本院以八十九年度毒聲字第二一八號裁
    定停止戒治，於八十九年二月一日停止戒治，所餘戒治期間
    付保護管束，並於八十九年六月二十四日因保護管束期滿未
    經撤銷停止戒治，而執行完畢。詎甲○○不知悔改，復基於
    施用第一級毒品海洛因之犯意，於九十七年二月二十四日某
    時許，在其位於彰化縣彰化市○○里○○路六十巷四三之一
    號住處內，以將第一級毒品海洛因粉末置入注射針筒內加水
    後，再以針筒注射手臂血管之方式，施用第一級毒品海洛因
    一次；另基於施用第二級毒品甲基安非他命之犯意，於九十
    七年二月二十六日下午二時許，在其上開住處內，以將第二
    級毒品甲基安非他命置於玻璃球管內用火燒烤而吸其煙霧之
    方式，施用第二級毒品甲基安非他命一次。嗣於九十七年二
    月二十六日晚上十一時許，於未被有偵查犯罪職權之機關或
    公務員發覺其犯罪前，在彰化縣彰化市○○路○段五九○巷
    旁，主動向前來盤查之彰化縣警察局彰化分局警員表示其上
    開施用第二級毒品甲基安非他命之犯行，而自首接受裁判，
    並交出而扣得第二級毒品甲基安非他命一包（毛重○點三公
    克）；復經警採其尿液送驗，結果呈嗎啡、甲基安非他命陽
    性反應，而另查悉其上開施用第一級毒品海洛因之犯行。
二、案經彰化縣警察局彰化分局報告臺灣彰化地方法院檢察署檢
    察官偵查起訴。
    理  由
一、按除被告所犯為死刑、無期徒刑、最輕本刑為三年以上有期
    徒刑之罪或高等法院管轄第一審案件者外，於刑事訴訟法第
    二百七十三條第一項程序進行中，被告先就被訴事實為有罪
    之陳述時，審判長得告知被告簡式審判程序之旨，並聽取當
    事人、代理人、辯護人及輔佐人之意見後，裁定進行簡式審
    判程序；除簡式審判程序、簡易程序及第三百七十六條第一
    款、第二款所列之罪之案件外，第一審應行合議審判；刑事
    訴訟法第二百七十三條之一第一項、第二百八十四條之一分
    別定有明文。本件被告甲○○所犯係死刑、無期徒刑、最輕
    本刑為三年以上有期徒刑或高等法院管轄第一審案件以外之
    罪，且於本院行準備程序時就被訴事實為有罪之陳述，經受
    命法官告知簡式審判程序之旨，並聽取公訴人、被告之意見
    後，本院合議庭認無不得或不宜改依簡式審判程序進行之處
    ，經評議結果，裁定改由受命法官獨任行簡式審判程序，合
    先敘明。
二、訊據被告甲○○對於上開施用第一級毒品海洛因、第二級毒
    品甲基安非他命之犯行，均坦承不諱，且警員於九十七年二
    月二十六日，經其同意採集尿液送驗，結果呈嗎啡、甲基安
    非他命陽性反應，此有尿液代號與真實姓名對照單、詮昕科
    技股份有限公司濫用藥物尿液檢驗報告各一紙在卷可稽，復
    有照片五幀附卷為證，以及第二級毒品甲基安非他命一包扣
    案為憑，足徵被告之自白確與事實相符。另按毒品危害防制
    條例於九十二年七月九日修正公布，自九十三年一月九日施
    行，其中第二十條、第二十三條將施用毒品之刑事處遇程序
    ，區分為「初犯」及「五年內再犯」、「五年後再犯」。依
    其立法理由之說明：「初犯」，經觀察、勒戒或強制戒治後
    ，應為不起訴處分或不付審理之裁定；經觀察、勒戒或強制
    戒治執行完畢釋放後，「五年內再犯」者，因其再犯率甚高
    ，原實施之觀察、勒戒及強制戒治既已無法收其實效，爰依
    法追訴或裁定交付審理。至於經觀察、勒戒或強制戒治執行
    完畢釋放後，「五年後再犯」者，前所實施之觀察、勒戒或
    強制戒治已足以遮斷其施用毒品之毒癮，為期自新及協助其
    斷除毒癮，仍適用「初犯」規定，先經觀察、勒戒或強制戒
    治之程序。從而依修正後之規定，僅限於「初犯」及「五年
    後再犯」二種情形，始應先經觀察、勒戒或強制戒治程序。
    倘被告於五年內已再犯，經依法追訴處罰，縱其第三次（或
    第三次以上）再度施用毒品之時間，在初犯經觀察、勒戒或
    強制戒治執行完畢釋放五年以後，已不合於「五年後再犯」
    之規定，且因已於「五年內再犯」，顯見其再犯率甚高，原
    實施觀察、勒戒或強制戒治，已無法收其實效，即應依該條
    例第十條處罰。（最高法院九十五年度第七次刑事庭會議決
    議第二點參照）。本件被告前因施用毒品，經強制戒治後，
    於八十九年六月二十四日執行完畢，又於五年內之自九十二
    年七月某日起至九十三年七月十七日止，以及自九十三年六
    月十五日起至同年七月十九日止，分別施用第一級毒品、第
    二級毒品，經本院以九十三年度訴字第一二八○號分別判處
    有期徒刑八月、七月，應執行有期徒刑一年二月確定，此有
    臺灣彰化地方法院檢察署刑案資料查註紀錄表及臺灣高等法
    院被告前案紀錄表各一份在卷可考，則其再犯本件施用第一
    級毒品、第二級毒品犯行，按諸前揭說明，自無毒品危害防
    制條例第二十條第三項規定之適用，而應按同條例第二十三
    條第二項規定，依法論科。本件事證明確，被告施用第一級
    毒品海洛因、第二級毒品甲基安非他命之犯行，均堪認定。
三、核被告所為，分別係犯毒品危害防制條例第十條第一項之施
    用第一級毒品罪、同條第二項之施用第二級毒品罪。被告為
    施用第一級毒品、第二級毒品，而持有各該級毒品，其持有
    之低度行為，應各為施用之高度行為所吸收，均不另論罪。
    再被告所犯上開二罪，係犯意各別、行為互殊，應予分論併
    罰。被告前因施用第一級毒品、第二級毒品案件，經本院以
    九十三年度訴字第一二八○號分別判處有期徒刑八月、七月
    ，應執行有期徒刑一年二月確定，因違反槍砲彈藥刀械管制
    條例案件，經本院以九十三年度彰簡字第六二四號判處有期
    徒刑三月確定，因竊盜案件，經本院以九十五年度易字第四
    二一號判處有期徒刑八月確定，上開三案再經本院以九十六
    年度聲字第三九一號裁定合併定其應執行刑為有期徒刑一年
    十一月確定，嗣經送監執行，於九十六年七月七日因縮刑期
    滿而執行完畢等情，此有臺灣彰化地方法院檢察署刑案資料
    查註紀錄表及臺灣高等法院被告前案紀錄表各一份在卷可稽
    ，其於受有期徒刑執行完畢後，五年以內故意再犯本件有期
    徒刑以上之二罪，均為累犯，應依刑法第四十七條第一項規
    定，各加重其刑。再被告於為本件施用第二級毒品之犯行後
    ，係在未被有偵查犯罪職權之機關或公務員發覺其犯罪前，
    即主動向前來盤查之彰化縣警察局彰化分局警員表示其施用
    第二級毒品之犯行，而自首接受裁判，此有警詢筆錄、刑事
    案件報告書各一份在卷可佐，爰依刑法第六十二條前段規定
    ，就其施用第二級毒品部分，減輕其刑，並依刑法第七十一
    條第一項規定，與前開加重其刑部分，先加後減。爰審酌被
    告曾因施用毒品經送觀察、勒戒、強制戒治，並受徒刑之執
    行後，仍未能戒斷，顯然未能善體國家設置觀察、勒戒、強
    制戒治機構，協助毒品施用者戒除毒癮之良法美意，及其犯
    罪之動機、目的、所生危害，暨犯罪後坦承犯行，態度尚屬
    良好等一切情狀，分別量處如主文所示之刑，並定其應執行
    之刑。扣案之甲基安非他命一包（毛重○點三公克），為毒
    品危害防制條例第二條第二項第二款所稱之第二級毒品，應
    依同條例第十八條第一項前段規定，沒收銷燬之。
據上論斷，應依刑事訴訟法第二百七十三條之一第一項、第二百
九十九條第一項前段，毒品危害防制條例第十條第一項、第二項
、第十八條第一項前段，刑法第十一條前段、第四十七條第一項
、第六十二條前段、第五十一條第五款，判決如主文。
本案經檢察官蔡曉崙到庭執行職務。
中    華    民    國    97    年    6     月    12    日
                        刑事第六庭    法  官  鄭舜元
以上正本證明與原本無異。
如不服本判決，應於判決送達後10日內，向本院提出上訴書狀，
上訴書狀應「敘述具體上訴理由」，並按他造當事人之人數附繕
本。「切勿逕送上級法院」。
中    華    民    國    97    年    6     月    12    日
                                      書記官  呂雅惠
附錄：論罪科刑法條：
毒品危害防制條例第十條：
施用第一級毒品者，處六月以上五年以下有期徒刑。
施用第二級毒品者，處三年以下有期徒刑。


司法院資訊處製作；財團法人民間司法改革基金會備份。
